臺灣基隆地方法院民事判決　　　　　　 99年度家簡上字第2號
上　訴　人　于國忠
被上訴人　　陳敏
上列當事人間請求給付生活費等事件，上訴人對於中華民國99年
9月13日本院基隆簡易庭99年度基家簡字第1號第一審判決提起上
訴，本院於100年6月7日辯論終結，本院判決如下：
    主  文
原判決命上訴人給付超過新臺幣貳萬陸仟壹佰肆拾伍元及該部分
假執行之宣告暨訴訟費用之裁判均廢棄。
上開廢棄部分，被上訴人在第一審之訴駁回。
上訴人其餘上訴駁回。
第一、二審訴訟費用由上訴人負擔。
    事實及理由
壹、上訴人方面：
一、陳述：除與原判決記載相同者，茲引用之外，補稱：
    上訴人與被上訴人確實曾約定二名子女于文鳳、于心勉之學
    雜費由上訴人採實支實付方式支付，且于文鳳、于心勉雖已
    成年，然若在學中，伊仍同意支付學雜費。然其所需支付之
    金額，應沒有那麼多，被上訴人所提諸多單據內容，屬生活
    費所支應之內容，且伊均已支付過，原告不應重複請求。
二、基於前述，聲明：
（一）原判決廢棄。
（二）上開廢棄部分，被上訴人於第一審之訴駁回。
貳、被上訴人部分：
一、陳述：除與原判決記載相同者，茲引用之外，補稱：伊所請
    求之範圍為兩造所生之子女97年度第2學期之學雜費77,122
    元、98年度第1學期之學雜費121,754.元及98年度第2學期之
    學雜費66,353元，共計265,229元。上訴人所支付之學雜費
    應包含文具用品、課本、交通費，但有一些沒有單據，伊與
    上訴人確實約定學雜費採實支實付方式由上訴人支付。
二、基於前述，聲明：上訴人之上訴駁回。
、得心證之理由：
一、上訴人對於被上訴人於原審起訴所主張兩造原係夫妻，並育
    有于文鳳、于心勉二女，兩造約定由上訴人以實支實付方式
    支付兩位女兒全部之學雜費用之情並不爭執（見本院卷第66
    頁），然以被上訴人所請求之數額與其實際上為于文鳳、于
    心勉支出之學雜費不符，金額過高等語資為抗辯。故本件兩
    造對於兩造子女業已成年，然尚在就學中，上訴人應支付子
    女學雜費等情並不爭執，故本件之爭點即上訴人所應支付之
    學雜費之數額為何。
二、經查，依據被上訴人原審請求之範圍，則兩造之子女于文鳳
    、于心勉於97年度第2學期至98年度第2學期之學雜費，時間
    應為98年2月迄99年6月底。而本院依被上訴人於原審所提出
    之單據，查知如下：
（一）于文鳳部分：康寧醫護暨管理專科學校護校（下簡稱康
      寧護校）97年度重修選課單金額3624元（見原審卷第62-1
      頁）、康寧護校繳款單98年2月20日金額260元（見同上
      卷第62-1頁）、台北富邦銀行存款存入存根98 年9月24
      日、書費、金額6000元（見同上卷第62-2頁）、啟新診
      所學生體檢費98年8月11日、金額450元（見同上卷第62-3
      頁反面）、臺灣土地銀行支票存款送款簿、戶名德明科
      技大學、98年8月18日、金額994元（見同上卷第62-5頁）
      、中國青年服務社附設短期補習班英語發音、98年10
      月26日、金額2350元（見同上卷第62-1頁）。
（二）于心勉部分：中國科技大學98年度第2學期學雜費收據
      、金額1253元（見原審卷第45頁）、中國科技大學98年
      度第2學期學生活動費收據、金額300元（見同上卷第46頁
      ）、中國科技大學97年度第2學期學生活動費收據、金
      額300元（見同上卷62-1頁反面）、中國科技大學98年
      第1學期學雜費收據、金額1254元（見同上卷第62-2頁）
      、益知書局98年第1學期書籍費繳費單、金額360元（同
      上卷第62-2頁）、郵局劃撥收據（電腦補習班費用）90
      00元（見同上卷第47頁）。
（三）上開經被上訴人提出之單據，均由被上訴人代于文鳳、于
      心勉悉數繳納，有其上之繳費記錄及收訖戳記足參，復為
      兩造子女課業所必要，原告此部分之請求合計26145元，
      為有理由，應予准許。
（四）至被上訴人提出之其餘收據，如于文鳳之外交部領事事務
      局繳費收據1200元、家樂福提貨單98年9月6日筆記型電腦
      、散熱器23499元、98年6月14日統一發票（廣穎電通）89
      9元、98年3月28日統一發票（全國電子）549元、169元、
      98年6月11日統一發票（文具）110元、辰龍文具公司統一
      發票513元、325元、135元、225元、萊爾富便利商店統一
      發票（綠茶、雜誌）294元、家樂福統一發票168元、亞太
      電信公司統一發票（行動電話）1500元、于心勉新成功駕
      訓班收據12000元、震旦電信股份有限公司統一發票390元
      、大同綜合訊電股份有限公司統一發票（無敵3吋）1999
      元等單據等，均與因應學雜費之支出無涉，均係屬日常生
      活之雜項開支收據，該部分應包含在上訴人按月給付原告
      5 萬元之生活費內，然被上訴人於請求在子女學雜費項下
      為重覆之請求亦乏依據，此部分均應予駁回。
（五）是以，被上訴人雖請求之範圍為兩造所生之子女97年度第
      2 學期至98年度第2學期之學雜費共計265,229元，然細核
      被上訴人所提出之單據，僅有上述、二（一）（二）段
      所列之單據足以證明，而得予以准許，然上開（四）所示
      之統一發票等單據，應屬生活費內所應支付之範圍，與子
      女學雜費無涉。此外，被上訴人於原審中亦僅以自製明細
      表之方式記載其支出金額為何（見原審卷第8、9、55頁）
      ，迄本院辯論終結前，被上訴人並未提出任何單據以資舉
      證，故本件其未能證明除已支出上開26145元之學雜費外
      ，被上訴人尚有支出于文鳳、于心勉於97年度第2學期至
      98年度第2學期其餘之學雜費。況被上訴人所列之支出明
      細表中，大多為午餐、車費之費用，該部分亦應屬生活費
      範圍，而與學雜費無涉，故被上訴人於請求在子女學雜費
      項下為重覆之請求，亦乏依據。縱上所述，被上訴人除26
      145元之請求為有理由，應予准許外，其餘請求應不准許
      。
三、綜上所述，被上訴人請求上訴人給付學雜費26145元，為有
    理由，應予准許。逾上揭部分請求則無理由，應予駁回。原
    審就超過上開應准許部分，為上訴人敗訴之判決，並依職權
    宣告假執行，尚有未洽。上訴意旨就此部分指摘原判決不當
    ，求予廢棄改判，為有理由。至於上開應准許部分，因此依
    法仍應認上訴無理由，原審就上訴人為敗訴之判決，核無違
    誤，上訴意旨，就此部分指摘原判決不當，求予廢棄，為無
    理由，應予駁回。
四、據上論結，本件上訴為一部有理由，一部無理由，依民事訴
    訟法第436條之1第3項、第450條、第449條第2項、第79條，
    判決如主文。
中    華    民    國   100    年    6     月    24    日
                  家事法庭  審判長  法  官  蔡聰明
                                    法  官  何怡穎
                                    法  官  鄭培麗
以上正本係照原本作成。
本件判決不得上訴。
中    華    民    國   100    年    6     月    27    日
                                    書記官  湯惠芳